臺灣臺南地方法院民事裁定　100年度事聲字第29號
異　議　人　臺南市仁德區農會
即　債權人
法定代理人　宋偉儒
相　對　人　甘炳章
即　債務人
上列當事人間聲請假扣押事件，異議人對於本院司法事務官於中
華民國100年5月20日所為99年度司裁全字第538號駁回假扣押聲
請裁定提出異議，本院裁定如下：
    主    文
原裁定廢棄。
異議人以新臺幣陸拾萬元為相對人供擔保後，得對於相對人之財
產於新臺幣壹佰捌拾萬元之範圍內為假扣押。相對人如為異議人
供擔保金新臺幣壹佰捌拾萬元後，得免為或撤銷假扣押。
聲請及異議程序費用均由相對人負擔。
    理  由
一、按當事人對於司法事務官處理事件所為之終局處分，得於處
    分送達後10日之不變期間內，以書狀向司法事務官提出異議
    ；司法事務官認前項異議有理由時，應另為適當之處分；認
    異議為無理由者，應送請法院裁定之；法院認該異議為有理
    由時，應為適當之裁定，認異議為無理由者，應以裁定駁回
    之，民事訴訟法第240條之4第1項至第3項分別定有明文。本
    件異議人就本院司法事務官於民國100年5月20日以99年度司
    裁全字第538號所為駁回異議人聲請對相對人財產假扣押之
    裁定，於收受送達後10日內聲明異議，司法事務官認其異議
    無理由而送請本院裁定，核與上開條文規定及意旨相符，先
    予敘明。
二、異議人原聲請意旨略以：債務人甘葉梅香於88年3月16日邀
    同相對人為連帶保證人，向異議人借用新臺幣（下同）200
    萬元，約定於90年3月16日清償，並按年息百分之9.05計付
    利息，如逾期6個月以內者，按上開利率百分10加計違約金
    ，逾期6個月以上者加倍計付，立有借據可稽。上開債務已
    屆清償期，惟債務人迄今仍未清償，相對人應負連帶償還責
    任。茲為防止相對人脫產逃避債務，如不實施假扣押，異議
    人債權有日後不能強制執行或甚難執行之虞，為保全將來執
    行起見，願供擔保以代假扣押請求原因之釋明等語，聲請對
    相對人財產准許假扣押，並提出擔保放款借據及變更借據契
    約影本各1份為憑。本院司法事務官於100年5月11日通知異
    議人補正假扣押請求權存在及日後有何不能強制執行或甚難
    執行之虞之「假扣押之原因」釋明證據，經異議人於100年5
    月18日具狀補正債務人催收明細/呆帳明細查詢資料，本院
    司法事務官以異議人對於「日後有不能強制執行或甚難執行
    之虞之「假扣押原因」仍未提出可立即調查之證據以為釋明
    ，於100年5月20日裁定駁回本件異議人之假扣押聲請。異議
    人再以其另查得之相對人聯徵資料，顯示相對人截至100年4
    月底止，除積欠上開保證債務約180萬元，尚積欠另一筆保
    證債務約661萬元，亦已逾期未清償，相對人以唯一土地為
    擔保品，因其上有未保全建物，為防止相對人脫產，如不實
    施假扣押，異議人之債權有日後不能強制執行或甚難執行之
    虞等意旨，對本院司法事務官上開駁回裁定聲明異議，並提
    出100年5月23日財團法人金融聯合徵信中心相對人綜合信用
    報告及房屋稅籍資料各1份為證。
三、按債權人就金錢請求或得易為金錢請求之請求，欲保全強制
    執行者，得聲請假扣押；假扣押非有日後不能強制執行或甚
    難執行之虞者，不得為之；請求及假扣押之原因應釋明之；
    前項釋明如有不足，而債權人陳明願供擔保或法院認為適當
    者，法院得定相當之擔保，命供擔保後為假扣押，民事訴訟
    法第522條第1項、第523條第1項、第526條第1項、第2項分
    別定有明文。是債權人聲請假扣押，就假扣押之原因，絲毫
    未提出能即時調查之證據以釋明者，固應駁回其聲請，惟假
    扣押之原因如經釋明而有不足，法院仍得命供擔保以補其釋
    明之不足，准為假扣押。次按民事訴訟法第523條第1項所稱
    之「假扣押之原因」者，雖不以債務人浪費財產、增加負擔
    或將其財產為不利益之處分，致達於無資力之狀態，或債務
    人移住遠方、逃匿無蹤或隱匿財產等積極作為之情形為限，
    但必以合於該條項所定「有日後不能強制執行或甚難執行之
    虞」之條件，始足稱之，其於債權人就金錢請求或得易為金
    錢請求之請求，經催告債務人為給付後，仍遭斷然堅決拒付
    之情形，尤須該債務人現存之既有財產，已瀕臨成為無資力
    之情形，或與債權人之債權相差懸殊，將無法或不足清償滿
    足該債權，在一般社會之通念上，可認其將來有不能強制執
    行或甚難執行之虞時，方得認其具有假扣押之原因。末按證
    明與釋明在構成法院之心證上程度未盡相同，所謂證明者，
    係指當事人提出之證據方法，足使法院產生堅強之心證，可
    以完全確信其主張為真實而言，與釋明云者，為當事人提出
    之證據未能使法院達於確信之程度，僅在使法院得薄弱之心
    證，信其事實上之主張大概為如此者有間，二者非性質上之
    區別，乃分量上之不同（最高法院99年度台抗字第175號、
    97年度台抗字第264號、95年度台抗字第386號裁判意旨參照
    ）。
四、經查：
  (一)本件異議人主張相對人因擔任債務人甘葉梅香向異議人借款
    之連帶保證人，該借款已屆清償期，迄今仍未清償，截至10
    0年4月底為止，尚積欠180萬元債務等情，業據其於提出擔
    保放款借據、變更借據契約影本及債務人甘葉梅香催收明細
    /呆帳明細查詢資料各1份為證，異議人就本件請求之原因事
    實已為相當之釋明，應堪認定。
  (二)又異議人就假扣押原因亦即有何日後不能強制執行或甚難執
    行之虞等情事，復據其另行提出100年5月23日財團法人金融
    聯合徵信中心相對人綜合信用報告，並說明相對人截至100
    年4月底為止，除負擔上開連帶保證債務外，尚積欠另一筆
    保證債務約661萬元，亦已逾期未清償之情，堪認異議人已
    說明相對人有增加債務之情事，並提出證據讓法院可信其主
    張大概如此，應認異議人就「有日後不能強制執行或甚難執
    行之虞」之假扣押原因已有所釋明，亦堪肯認。雖異議人就
    假扣押原因之釋明尚有不足，惟其既已陳明願供擔保以補釋
    明之不足，依前揭意旨規定，本件假扣押之聲請，即難認於
    法不合。
  (三)從而，異議人聲請對相對人之財產於180萬元之範圍內予以
    假扣押，核無不合，應予准許。原裁定以異議人未釋明假扣
    押原因，而駁回異議人之聲請，固非無見，然原裁定未及審
    酌異議人另行提出之前揭相對人綜合信用報告，原駁回裁定
    ，即難以維持。異議意旨求予廢棄，非無理由，爰由本院將
    原裁定廢棄，併酌定異議人應供擔保之金額，准許異議人假
    扣押之聲請如主文第2項所示。
五、據上論結，本件異議為有理由，依民事訴訟法第240 條之4
    第3 項前段、第95條、第78條，裁定如主文。
中    華    民    國   100    年    6     月    14    日
                  民事第三庭    法  官  陳淑卿
以上正本係照原本作成。
本件依民事訴訟法第513條第2項規定不得聲明不服。
中    華    民    國   100    年    6     月    14    日
                                書記官  吳幸芳